臺灣臺中地方法院刑事判決
109年度易字第1716號
公  訴  人  臺灣臺中地方檢察署檢察官
被      告  郭峻睿







上列被告因違反毒品危害防制條例案件，經檢察官提起公訴（10
9 年度毒偵字第881 號），本院判決如下：
    主    文
乙○○犯施用第二級毒品罪，累犯，免刑。扣案第二級毒品甲基
安非他命參包（總毛重肆點壹捌公克），均沒收銷燬之；扣案吸
食器壹組，沒收。
    犯罪事實
一、乙○○明知甲基安非他命係毒品危害防制條例第2 條第2 項第
    2 款所列管之第二級毒品，非經許可，不得施用，竟基於施
    用第二級毒品之犯意，於民國109 年3 月18日下午5 時34分
    許為警採集尿液時起回溯96小時內之某時，在不詳地點，以
    不詳方式，施用第二級毒品甲基安非他命1 次。嗣於109  
    年（起訴書記載108 年，經公訴檢察官當庭更正為109 年）
    3 月18日在UT網際網路聊天室，欲邀約不特定之人共同外出
    施用毒品，經警方於網路巡邏發覺後，以通訊軟體LINE與乙
    ○○相約見面，而於同日下午2 時50分許，在臺中市○○區○○○
    路000 巷00號前，為警盤查，當場扣得第二級毒品甲基安非
    他命3 包（總毛重4.18公克）及吸食器1 組，復經警徵得乙
    ○○同意採集其尿液送驗後，結果呈安非他命、甲基安非他命
    陽性反應，始悉上情。
二、案經臺中市政府警察局第六分局報告臺灣臺中地方檢察署檢
    察官偵查起訴。
    理    由
壹、程序事項
一、按法院認為應科拘役、罰金或應諭知免刑或無罪之案件，被
    告經合法傳喚無正當理由不到庭者，得不待其陳述逕行判決
    ，刑事訴訟法第306 條定有明文。被告乙○○經本院合法傳喚
    ，於111 年6 月21日審理期日無正當理由不到庭乙情，有個
    人基本資料查詢結果、臺灣高等法院在監在押全國紀錄表、
    送達證書、刑事報到單、審判筆錄等在卷可稽（本院卷第21
    9 、221 、241 至245 、255 、257 至265 頁），且本案應
    為免刑之諭知（詳下述），依首揭規定，爰不待被告到庭陳
    述，逕為一造辯論、判決。
二、本判決所引用被告以外之人於審判外之陳述，檢察官、被告
    於本案言詞辯論終結前就證據能力之有無均未聲明異議，本
    院審酌該等證據資料作成之情況，核無違法取證或其他瑕疵
    ，且與待證事實有關連性，認為適當得為證據，依刑事訴訟
    法第159 條之5 規定，均有證據能力。
三、又本判決所引用之非供述證據，查無違反法定程序取得之情
    形，依刑事訴訟法第158 條之4 規定之反面解釋，均具有證
    據能力。
貳、實體認定之依據
一、上開被告施用第二級毒品甲基安非他命之事實，經被告於本
    案偵審期間坦承不諱，並有警員職務報告、搜索扣押筆錄、
    扣押物品目錄表、扣押物品收據、扣案物品照片、LINE對話
    紀錄截圖、UT網際網路聊天室截圖、勘察採證同意書、尿液
    檢體對照表（尿液檢體編號：F00000000 ）、扣押物品清單
    、正修科技大學超微量研究科技中心109 年4 月9 日報告編
    號R00-0000-000尿液檢驗報告（原始編號：F00000000 ）等
    附卷為憑（毒偵卷第43、57至60、61、63、65至71、73至83
    、85至89、99、101 、145 、153 頁，本院卷第51頁，核交
    卷第13頁），復有第二級毒品甲基安非他命3 包（總毛重4.
    18公克）、吸食器1 組扣案可佐，且前者經警送驗後，檢出
    第二級毒品甲基安非他命之成分，此有衛生福利部草屯療養
    院109 年3 月31日草療鑑字第1090300477號鑑驗書存卷可按
    （毒偵卷第141 至143 頁），足認被告之自白與事實相符，
    洵堪採為論罪科刑之依據。
二、綜上所陳，本案事證已臻明確，被告上開犯行，堪以認定。
參、論罪
一、核被告所為，係犯毒品危害防制條例第10條第2 項之施用第
    二級毒品罪；又其因施用前、後持有第二級毒品之低度行為
    ，皆應為施用之高度行為所吸收，不另論罪。
二、刑之加重及減輕：
　㈠另按刑法第47條第1 項關於累犯加重之規定，係不分情節，
  　基於累犯者有其特別惡性及對刑罰反應力薄弱等立法理由，
    一律加重最低本刑，於不符合刑法第59條所定要件之情形下
    ，致生行為人所受之刑罰超過其所應負擔罪責之個案，其人
    身自由因此遭受過苛之侵害部分，對人民受憲法第8 條保障
    之人身自由所為限制，不符憲法罪刑相當原則，牴觸憲法第
    23條比例原則。於此範圍內，有關機關應自本解釋公佈之日
    起2 年內，依本解釋意旨修正之。於修正前，為避免發生上
    述罪刑不相當之情形，法院就該個案應依本解釋意旨，裁量
    是否加重最低本刑（司法院釋字第775 號解釋意旨參照）。
    被告前因施用毒品案件，經臺灣新北地方法院以107 年度簡
    字第7960號判決判處有期徒刑6 月、6 月確定，並經該院以
    108 年度聲字第1505號裁定定應執行有期徒刑9 月確定，於
    108 年7 月19日易科罰金執行完畢乙情，有臺灣高等法院被
    告前案紀錄表在卷可參（本院卷第223 至239 頁），是被告
    受徒刑之執行完畢，5 年以內故意再犯本案有期徒刑以上之
    罪，為累犯，然本案應為免刑之諭知，是就被告所犯上開施
    用第二級毒品罪，即不裁量應否依刑法第47條第1 項規定加
    重其刑。
　㈡復按犯第4 條至第8 條、第10條或第11條之罪，供出毒品來
　　源，因而查獲其他正犯或共犯者，減輕或免除其刑，毒品危
　　害防制條例第17條第1 項定有明文。被告就其所涉施用第二
    級毒品犯行，並未供出其毒品來源之相關年籍資料使檢警得
    以追查，自無從適用毒品危害防制條例第17條第1 項規定減
    免其刑；況且本案應為免刑之諭知，縱有此項減刑規定之適
    用，亦無諭知減刑之實益，附此敘明。
肆、免刑之理由
一、按109 年1 月15日修正公布，同年7 月15日施行之毒品條例
    第20條第3 項規定，犯第10條之罪於觀察、勒戒或強制戒治
    執行完畢釋放後，3 年後再犯第10條之罪者，適用本條前2 
     項之規定。而所謂「3 年後再犯」，只要本次再犯（不論
    修正施行前、後）距最近1 次觀察、勒戒或強制戒治執行完
    畢釋放，已逾3 年者，即該當之，不因其間有無犯第10條之
    罪經起訴、判刑或執行而受影響。又本次修正係採「觀察、
    勒戒或強制戒治」（即機構內處遇）及毒品條例第24條「附
    命完成戒癮治療緩起訴」（即機構外處遇）之雙軌制治療處
    遇。亦即，修正之毒品條例第24條已擴大對施用毒品者，能
    視個別情況給予繳納處分金、義務勞務、心理輔導或其他預
    防再犯措施等顯然對被告較為有利之多元化緩起訴處遇精神
    。因此，緩起訴處分附命戒癮治療之效力與曾受「觀察、勒
    戒或強制戒治」之處遇已無法等同視之；受該緩起訴處分之
    被告縱使完成戒癮治療，亦難認已等同接受觀察、勒戒或強
    制戒治「執行完畢」；若其於完成戒癮治療後3 年內再犯，
    應由檢察官依個案情況，聲請法院（少年法庭）依毒品條例
    第20條第3 項、第1 項規定裁定觀察、勒戒，或適用同條例
    第24條規定為多元化之緩起訴處分，不得逕行起訴或聲請簡
    易判決處刑，否則其起訴（聲請）程序即屬違背法律規定（
    最高法院111 年度台非字第64號判決意旨參照）。從而，揆
    諸此判決意旨，併參於109 年1 月15日修正公布毒品危害防
    制條例之立法目的、立法理由，可知施用第一、二級毒品之
    行為人，即便先前經檢察官為附命戒癮治療緩起訴處分，且
    完成戒癮治療之療程，仍無法與曾受「觀察、勒戒或強制戒
    治」之處遇等同視之，則未完成戒癮治療之療程者，更難認
    為已接受等同「觀察、勒戒」之處遇，而均應給予行為人接
    受觀察、勒戒之機會。被告前因施用毒品案件，經臺灣臺北
    地方檢察署檢察官以98年度毒偵字第2049號為附命完成戒癮
    治療之緩起訴處分確定（緩起訴期間自98年9 月1 日起至10
    0 年8 月31日止，下稱前案），然因被告於治療期間內，無
    故未依指定時間連續3 月未到診（99年6 月至99年8  月）
    ，復於期程屆滿後之尿液檢驗均未執行，故該署檢察官遂依
    據臺北市立聯合醫院松德院區成癮防治科二級毒品緩起訴戒
    癮治療結案報告單所載上述情形，而以100 年度撤緩字第13
    6 號撤銷緩起訴處分書撤銷上開緩起訴處分，並以100  年
    度撤緩毒偵字第8 號起訴書提起公訴，嗣經臺灣臺北地方法
    院以100 年度審簡字第152 號判決判處有期徒刑2 月確定等
    情，此有前揭案號之緩起訴處分書、撤銷緩起訴處分書、起
    訴書、臺灣高等法院被告前案紀錄表等在卷可稽（本院卷第
    125 至133 、223 至239 頁），足知被告雖曾接受檢察官所
    為附命完成戒癮治療之緩起訴處分，但並未完成戒癮治療之
    療程，難認事實上已接受等同「觀察、勒戒」之處遇；又被
    告施用如犯罪事實欄所載之毒品前，雖曾因施用毒品犯行遭
    起訴、判刑或執行，惟在此期間內未再接受觀察、勒戒或強
    制戒治之執行等節，亦有前開臺灣高等法院被告前案紀錄表
    存卷可查。檢察官依繫屬時之修正前毒品危害防制條例第23
    條第2 項規定，認本案已符合「5 年內再犯」之起訴程式，
    而於109 年5 月25日提起公訴，並於同年6 月24日繫屬本院
    ，此有臺灣臺中地方檢察署函文上之本院收文戳章存卷可佐
    （本院卷第9 頁），固未違反當時之規定，然依現行毒品危
    害防制條例第20條、第23條、第35條之1 第2 款規定，被告
    施用犯罪事實欄所載之第二級毒品甲基安非他命時，並未接
    受觀察、勒戒或強制戒治之執行，是本院適用修正後毒品危
    害防制條例相關規定，依毒品危害防制條例第20條第1  項
    規定、觀察勒戒處分執行條例第3 條第1 項規定，於110  
    年3 月23日依職權裁定令被告至勒戒處所觀察、勒戒，其期
    間不得逾2 月（本院卷第149 至153 頁）。
二、本案於上開裁定確定後，即將被告送勒戒處所執行觀察、勒
    戒，嗣因被告無繼續施用毒品之傾向，而於111 年5 月6 日
    自法務部○○○○○○○○附設觀察勒戒處所釋放等情，有
　　臺灣臺中地方檢察署111 年5 月25日函、法務部○○○○○○○○11
    1 年5 月26日函暨檢附有無繼續施用毒品傾向證明書、評估
    標準紀錄表、臺灣高等法院在監在押全國紀錄表等在卷為憑
    （本院卷第207 、215 至218 、221 頁），足見被告之觀察
    、勒戒業經執行完畢。是依毒品危害防制條例第35條之1 第
    2 款規定，就被告本案施用第二級毒品之行為，自應為免刑
    之判決。
伍、沒收
一、再按查獲之第一、二級毒品及專供製造或施用第一、二級毒
    品之器具，不問屬於犯罪行為人與否，均沒收銷燬之，修正
    後毒品危害防制條例第18條第1 項前段定有明文。末按供犯
    罪所用、犯罪預備之物或犯罪所生之物，屬於犯罪行為人者
    ，得沒收之。但有特別規定者，依其規定，刑法第38條第2
    項亦有明定。從而，本案雖應為免刑之判決，仍屬有罪判決
    之一種，就扣案毒品之沒收，應適用修正後毒品危害防制條
    例第18條之規定；就供犯罪所用之物之沒收，則適用刑法第
    38條之規定。
二、被告所有因施用所剩餘之扣案第二級毒品甲基安非他命3 包
    （總毛重4.18公克），依衛生福利部草屯療養院鑑驗結果屬
    第二級毒品，已如前述，是應依修正後毒品危害防制條例第
    18條第1 項前段規定，不問屬於犯罪行為人與否，諭知沒收
    銷燬；至於鑑定耗損部分已滅失，不另諭知沒收銷燬。
三、扣案吸食器1 組為被告所有，並供其吸食第二級毒品甲基安
    非他命乙情，此經被告於警詢、偵訊時自承在案，然檢察官
    未予送驗，本院無從確知該吸食器內是否有殘留毒品，即難
    逕認該扣案物係違禁物，然被告既坦認其以扣案吸食器1 組
    施用第二級毒品甲基安非他命，自堪認此為供被告為本案犯
    行所用之物，爰依刑法第38條第2 項前段規定宣告沒收。
據上論斷，應依刑事訴訟法第299 條第1 項但書、第306 條，毒
品危害防制條例第35條之1 第2 款（修正後）、第10條第2 項、
第18條第1 項前段（修正後），刑法第11條、第47條第1 項、第
38條第2 項前段，判決如主文。
本案經檢察官洪淑姿提起公訴，檢察官甲○到庭執行職務。
中　　華　　民　　國　 111　　年　　6 　　月　　30　　日
                  刑事第四庭　審判長法　官  黃佳琪

                                    法　官  魏威至

                                    法　官  劉依伶
以上正本證明與原本無異。
如不服本判決應於收受送達後20日內向本院提出上訴書狀，並應
敘述具體理由；其未敘述上訴理由者，應於上訴期間屆滿後20日
內向本院補提理由書（均須按他造當事人之人數附繕本）「切勿
逕送上級法院」。
　　　　                            書記官  盧弈捷
中　　華　　民　　國　　111 　年　　6 　　月　　30　　日
附錄本案論罪法條：
毒品危害防制條例第10條
施用第一級毒品者，處六月以上五年以下有期徒刑。
施用第二級毒品者，處三年以下有期徒刑。